【裁判字號】    98,執消債更,78
【裁判日期】    981207
【裁判案由】    更生執行事件
【裁判全文】
臺灣基隆地方法院民事裁定          98年度執消債更字第78號
債  務  人  王惠貞
債  權  人  渣打國際商業銀行股份有限公司
法定代理人  麥侃哲
債  權  人  聯邦商業銀行股份有限公司
法定代理人  李憲章
代  理  人  陳偉介
債  權  人  國泰世華商業銀行股份有限公司
法定代理人  汪國華
債  權  人  臺灣新光商業銀行股份有限公司
法定代理人  李增昌
債  權  人  行政院勞工委員會勞工保險局
法定代理人  陳益民
代  理  人  陳逸軒
上列當事人聲請消費者債務清理更生事件，本院裁定如下：
    主  文
債務人所提如附表一所示之更生方案應予認可，並自本裁定確定
之次月起，於每月15日給付。
債務人在未依更生條件全部履行完畢前，其生活程度應受如附表
二之生活程度限制。
    理  由
一、按債務人有薪資、執行業務所得或其他固定收入，法院認更
    生方案之條件公允者，得不經債權人會議可決，逕依債務人
    之聲請或依職權以裁定認可更生方案；法院為認可之裁定時
    ，因更生方案履行之必要，對於債務人在未依更生條件全部
    履行完畢前之生活程度，得為相當之限制，消費者債務清理
    條例（下稱本條例）第64條第1項、第62條第2項分別定有明
    文。
二、本件債務人於民國（下同）98年9 月24日所提出之更生方案
    ，主張自法院認可更生方案裁定確定之次月起，每1個月為1
    期，每期清償新臺幣（下同）5,000元，共分72期（6年）清
    償等語。前經本院於98年9 月24日以基院慧98年度執消債更
    執安字第78號函請各債權人於文到10日內，以書面確答是否
    同意前開更生方案，經全體債權人均函覆本院確答不同意債
    務人所提之更生方案，而無法依消費者債務清理條例第60條
    第2項規定視為債權人會議可決更生方案，而債務人遂於98
    年11月23日提出如附表一所示之修正後更生方案到院。
三、經查本件債務人聲請更生，前經本院97年度消債更第 361號
    民事裁定開始更生程序在案，有上開裁定一份在卷可參。又
    債務人自承現任職於台灣松下能源股份有限公司，擔任鋰電
    池事業處作業員，每月可得薪資約15,200元等情，業據其提
    出所任職之台灣松下能源股份有限公司在職證明書、97年度
    各類所得扣繳暨免扣繳憑單、聲請更生狀所附之財產及收入
    狀況報告書及本院98年9 月24日調查筆錄各一份在卷足憑，
    是債務人確有固定收入足資履行更生方案每期還款金額一節
    ，應堪採信。再觀諸債務人所提如附表一所示之修正後更生
    方案，其條件為：債務人以每個月為一期，每期清償額為5,
    000元，分96期清償，自認可更生方案裁定確定之次月起為8
    年，總清償金額為480,000元，清償成數為 83.50%（小數點
    第2 位以下四捨五入）。本院參酌債務人名下除一部車齡14
    年之汽車（排氣量1,762CC，車號：EW-5639）外，並無其他
    足資變價清償之財產，其與配偶吳文宗已於民國84年7 月10
    日離婚，未成年子女吳佳慈（民國80年10月1 日生）現就讀
    高職中，仍須債務人扶養，此亦有卷附之稅務電子閘門財產
    所得調件明細表、全國財產稅總歸戶財產查詢清單、全戶戶
    籍謄本、財產及收入狀況報告書足憑。而債務人每月收入，
    扣除每期還款 5,000元後，剩餘10,200元，可供其支付其與
    未成年子女包括膳食、交通、勞健保、各項稅金、瓦斯、水
    電及其他生活雜支等生活必要費用，再佐以債務人住居之臺
    灣省基隆市地區，依內政部社會司所公佈之98年度每人每月
    最低生活費為 9,829元及未成年子女依財政部國稅局所公佈
    之98年度綜合所得稅扶養親屬免稅額82,000元換算每人每月
    約為6,834元之標準計算之數額共計13,246元【即9,829元+6
    ,834元×1/2（與前夫平均分擔）＝ 13,246元】，故債務人
    上開每月支出僅係勉力維持其及家屬之基本生活需求，並未
    逾一般人生活程度而無浪費之情，應屬合理。
四、又查本件債權人陳述意見略以：(1)債務人還款成數過低，倘
    同意所提之更生方案，不啻嚴重損及股東大眾之利益，對債
    權人權益影響甚鉅，勢必引發道德危機，且債務人暨已收支
    失衡導致龐大負債以致償還困難，更應較一般常人力行簡約
    生活、控制其生活開銷，而無法期待於更生方案履行期間內
    仍維持一般常人之生活水準，以提高還款金額及還款成數；
    (2)債務人現年46歲，距依勞動基準法所定之強制退休年齡65
    歲計，尚有19年之勞動能力，足認其具備相當之工作能力，
    而得以其未來之勞務所得清償債務，非無完全清償債務之可
    能等語，惟查：
    (1)揆之消費者債務清理條例之目的，除保障債權人集團性滿
      足之最大化及公平化外，並為賦與債務人重建復甦其經濟
      生活之機會。故消費者債務清理程序制度之構築首需強調
      生活再建及破綻預防，提高債務人工作意願並改善其生活
      習慣，使能重新出發，從而保障其生存權，並促進其義務
      遂行能力，儘可能永續性回復信用。是若還款額度逾越其
      所能負擔之極限過大，債務人勢必無法清償，終至喪失其
      還債之意願，則債權人反之能實際受償的金額勢必大幅降
      低，因而蒙受實際不利益。本件債務人名下已無可換價之
      財產，與配偶離異後，多年來獨力扶養未成年子女，所預
      留之生活費僅勉力維持基本生活需求等情已如前述，雖其
      所提更生方案清償成數僅為無擔保及無優先權債權總額之
      83.5 %，惟債務人已願盡力縮衣節食，將每月所得扣除必
      要支出費用後全數用於清償各債權人之債權，且將清償年
      限延長為條例所規定之最長年限8年，以示其還款之誠。
    (2)債務人既已裁定開始更生，即應依消費者債務清理條例更
      生程序進行，又本條例第53條第2項第3款既已明定更生條
      件最終清償期自認可更生方案裁定確定之翌日起不得逾 6
      年，但有特別情事者，得延長為 8年。此項規定係為避免
      程序之長期化對債權人及債務人雙方造成過大之負擔，及
      考慮債務人清償能力負荷量所作之限制，故縱有特別情事
      ，亦僅能延長至8 年，是債務人履行更生方案，其清償年
      限自應受上開年限之限制，以期其經濟上有重建復甦之機
      會。本件債務人雖距依勞動基準法所定之強制退休年齡65
      歲計，尚有19年之勞動能力，然債務人之年齡現年為46歲
      ，已非社會上受雇主青睞之青壯年勞動人口，能否尋覓薪
      資收入較高之工作，非無疑問，故考量債務人本身之年齡
      、工作年限及還款能力等觀之，其所提更生方案內容已盡
      其最大努力及誠意來減少生活支出以清償債務，應屬公允
      、適當、可行。
五、另本件債務人更生方案中，自何時開始清償、各債權人債權
    比例及各債權人每期應受償之金額未記載明確，為杜爭議，
    並保障各債權人之公平受償，爰依職權予以修正，於本裁定
    確定之次月起，每期清償日為每月15日，由債務人依如附表
    一更生方案所示之各無擔保及無優先權債權人之受清償額分
    配表，分別給付予各債權人，方不致影響更生方案裁定認可
    內容之確定性及可行性。又因給付所生之匯款或轉帳手續費
    ，基於各債權人之公平受償考量，不宜加重最大債權銀行之
    負擔，應由債務人自行負擔，附此敘明。
六、綜上所述，債務人有固定收入，其更生方案之條件核屬公允
    、適當、可行，且無本條例第64條第 2項所定不得認可之消
    極事由，揆諸消費者債務清理條例之立法目的，保障債權人
    公平受償，謀求消費者經濟生活之更生機會及社會經濟健全
    發展，故不經債權人會議可決，依職權逕予認可該更生方案
    。另為促使債務人履行更生方案，並建立債務人開源節流、
    量入為出等合理消費觀念，避免其為奢華、浪費之行為，應
    限制其生活條件，爰依上開規定，就債務人在未依更生條件
    全部履行完畢前之生活程度，裁定為相當之限制，如主文第
    2 項所示。
七、爰依消費者債務清理條例第64條第1項、第62條第2項規定，
    裁定如主文。
八、如不服本裁定，應於裁定送達後10日內，以書狀向本院司法
    事務官提出異議。
中    華    民    國    98    年    12     月    7    日
                      民事庭司法事務官   陳憲銘
附表一：更生方案
 ┌───────────────────────────────────────────┐
 │壹、更生方案內容：                                                                    │
 ├───────────────────────────────────────────┤                                                │                  │
 │  1.清償期數及清償金額：                                                              │
 │    自認可更生方案裁定確定後之次月起，以每1月為1期，每期清償新臺幣（下同）5,000元，共 │
 │    計清償96期（8年）。                                                               │
 │  2.給付方式：                                                                        │
 │    （1）自認可更生方案裁定確定後之次月起，於每月15日，將每期應繳金額以臨櫃繳款、匯款 │
 │         方式或自動櫃員機（ATM）轉帳或債權人指定還款方式，分別匯入各債權人指定匯款帳號│
 │         。                                                                           │
 │    （2）債務人於履行更生方案前，應自行向各債權人詢問還款方式，並依期履行。           │
 │    （3）各債權人分配金額如貳之分配表所示。                                           │
 │  3.無擔保及無優先權債務總額：574,816元。                                             │
 │  4.清償總額：：480,000元。                                                           │
 │  5.清償成數：83.50﹪。                                                               │
 │                                                                                      │
 ├───────────────────────────────────────────┤
 │貳、各無擔保及無優先權債權人之受清償額分配表：                    （單位：新臺幣/元） │
 ├──┬─────────────┬───────┬────────┬─────────┤
 │編號│    債  權  人            │ 債權總金額   │  債權比率（﹪）│  每期可受分配金額│
 ├──┼─────────────┼───────┼────────┼─────────┤
 │ 1  │臺灣新光商業銀行（股）    │    103,957   │      18.09﹪   │       905        │
 ├──┼─────────────┼───────┼────────┼─────────┤
 │ 2  │國泰世華商業銀行（股）    │    276,341   │      48.07﹪   │     2,404        │
 ├──┼─────────────┼───────┼────────┼─────────┤
 │ 3  │渣打國際商業銀行（股）    │     96,679   │      16.82﹪   │       841        │
 ├──┼─────────────┼───────┼────────┼─────────┤
 │ 4  │聯邦商業銀行（股）        │     33,900   │       5.90﹪   │       295        │
 ├──┼─────────────┼───────┼────────┼─────────┤
 │ 5  │勞工保險局                │     63,939   │      11.12﹪   │       556        │
 ├──┼─────────────┼───────┼────────┼─────────┤
 │    │    合   計               │    574,816   │        100﹪   │     5,001        │
 ├──┴─────────────┴───────┴────────┴─────────┤
 │參、補充說明：                                                                        │
 │    1.各債權人第1期至第96期可受分配金額＝每期應清償總金額5,000元×各債權人債權比率（元│
 │      以下四捨五入）。                                                                │
 │    2.因各債權人每期可受分配金額係採元以下四捨五入進位方式，故每期合計清償總金額5,001 │
 │      元略高於債務人所提每期清償總金額5,000元。                                       │
 │    3.本院所為之認可更生方案裁定，如未經債權人異議，於送達後10日裁定即確定，將依職權核│
 │      發確定證明書，債權人及債務人不必另行聲請。                                      │
 │    4.為避免導致債務人更生方案未能依約履行之情形，妨害更生立法之美意，債權人應主動向債│
 │      務人陳報履行更生方案所需之匯款帳號資料或繳款方式。                              │
 └───────────────────────────────────────────┘
附表二：
 ┌───────────────────────────────────────────┐
 │更生之債務人在未依更生條件全部履行完畢前，應受下列之生活程度限制：                    │
 ├───────────────────────────────────────────┤
 │1、不得為奢侈、浪費之行為。                                                           │
 ├───────────────────────────────────────────┤
 │2、不得為賭博或其他投機行為（如六合彩、職棒簽賭等）。                                 │
 ├───────────────────────────────────────────┤
 │3、不得為金錢借貸之行為。                                                             │
 ├───────────────────────────────────────────┤
 │4、不得為不動產之處分及購置不動產。                                                   │
 ├───────────────────────────────────────────┤
 │5、不得搭乘計程車、高鐵、飛機、輪船。但因職務所需且由任職機關或團體支付者不在此限。   │
 ├───────────────────────────────────────────┤
 │6、不得從事國外遊學或出國旅遊等消費活動。                                             │
 ├───────────────────────────────────────────┤
 │7、不得投資金融商品（如股票、基金、期貨等）之相關行為。                               │
 ├───────────────────────────────────────────┤
 │8、不得駕駛超過新台幣（下同）500,000元以上之車輛。但因營業謀生必要者，不在此限。      │                                                                                      │
 ├───────────────────────────────────────────┤
 │9、每月日常生活支出不得逾政府公告當年度各縣市最低生活標準。                           │                                                                                                        │
 ├───────────────────────────────────────────┤
 │10、每人每月房屋租金不得逾4,000元，每戶每月不得逾10,000元。                           │
 ├───────────────────────────────────────────┤
 │11、除維持生計之必要外，不得購買1,000元以上之商品或服務。                             │
 ├───────────────────────────────────────────┤
 │12、不得從事美容醫療之消費行為。                                                      │
 ├───────────────────────────────────────────┤
 │13、不得出入特種營業場所、電子遊藝場所、酒吧、夜店、舞廳、卡拉OK、KTV等場所為消費。   │
 ├───────────────────────────────────────────┤
 │14、每月應製作收入支出帳目明細並保留收據或憑證，以供法院定期查核。                    │                                                                   │
 ├───────────────────────────────────────────┤
 │附註：債務人之生活程度一經限制，債務人即應遵守，如有違反致更生方案履行困難，即屬可歸責│
 │      於己之事由，而不得依消費者債務清理條例第75條規定聲請延長履行期間或免責。        │
 └───────────────────────────────────────────┘

司法院資訊處製作；財團法人民間司法改革基金會備份。
